臺灣桃園地方法院民事判決　　　　　　 93年度簡上字第186號
上　訴　人　丁○○
被　上訴人　乙○○
兼　訴　訟
代　理　人　丙○○
兼　上一人
訴訟代理人　甲○○
上列當事人間請求回復原狀事件，上訴人對於民國93年9月22日
本院中壢簡易庭93年度壢簡字第586號第一審判決提起上訴，本
院於民國94年4月19日言詞辯論終結，判決如下：
    主  文
上訴駁回。
第二審訴訟費用由上訴人負擔。
    事  實
甲、上訴人方面：
一、聲明：求為判決：
（一）原判決廢棄。
（二）被上訴人應將坐落桃園縣中壢市○○段第1121地號土地（
      下稱系爭土地）上之電號00-00-0000-000號電錶（下稱系
      爭電錶）回復原狀繼續供電。
（三）被上訴人丙○○應給付上訴人新臺幣（下同）25萬元。
二、陳述：除與原判決記載相同者，茲予引用外，補稱：上訴人
    未收到被上訴人所稱已退回之420 元復電費及供電維持費。
    且被上訴人雖辯稱其現場工作人員至系爭土地勘查時發現其
    上有搭建鐵皮屋（下稱系爭鐵皮屋），與上訴人原申請菜園
    用電之用途不符云云，惟系爭鐵皮屋僅係上訴人在菜園工作
    賴以遮風避雨用。
三、證據：援用原審之立證方法。
乙、被上訴人方面：
一、聲明：駁回上訴。
二、陳述：除與原判決記載相同者，茲予引用外，補稱：上訴人
    係於81年3 月4 日申請系爭電錶，作為菜園灌溉用電，其因
    欠繳92年4 月及6 月份之電費，訴外人臺灣電力股份有限公
    司（下稱臺電公司）依其營業規則第40條第5 款之規定，於
    92 年6月9 日予以停止供電，並於同年月17日終止與上訴人
    間之供電契約，拆回系爭電錶。上訴人於92年6 月20日於訴
    外人臺電公司之中壢服務所繳納上開欠費及復電費，欲回復
    供電。惟訴外人臺電公司平鎮服務所派員至系爭土地勘查時
    ，發現現場已搭建系爭鐵皮屋，與上訴人原申請菜園灌溉用
    電之用途不符，遂通知上訴人改善，惟上訴人逾期未能改善
    ，故訴外人臺電公司始取消上訴人復電之申請，並於92年7
    月14日通知上訴人領回復電費之退款。而上訴人雖主張系爭
    電錶被拆除與規定拆錶之要件不符，惟依上述規章已明定下
    次繳費起始日暫停供電，即上訴人於92年4 月8 日未繳納電
    費時，經通知上訴人下次同年6 月9 日又未繳費時即執行停
    電，嗣執行停電後，上訴人仍未繳費屆滿7 日，訴外人臺電
    公司即得依營業規則第11條第3 款之規定，辦理停電並終止
    上訴人之用電契約。
三、證據：除援用原審立證方法外，補提用戶繳費紀錄1 紙、處
    理日程查詢2 紙、電費通知及收據2 紙、催繳電費通知單1
    紙、電費帳務管理系統欠費查詢1 紙、基本資料2 紙、復電
    登記單及處理便條紙各1 紙（均為影本）、臺電公司營業規
    則及營業規則施行細則各1 冊為證。
丙、本院依職權調閱本院92年度壢簡字第969 號卷宗及勘驗現場
    ，有勘驗筆錄、現場簡圖各1 份及現場照片7 張附卷。
    理  由
壹、程序方面：按上訴人於終局判決前，得將上訴撤回；上訴之
    撤回應以書狀為之。但於期日，得以言詞向法院或受命法官
    為之，民事訴訟法第459 條第1 項前段、第4 項、第262 條
    第2 項、第436 條之1 第3 項定有明文。經查，本件上訴人
    提起上訴時，其上訴聲明初為請求廢棄原判決及判決被告應
    復電並賠償原告25萬元，嗣於本院94年4 月19日言詞辯論時
    ，就上開賠償金額之上訴聲明部分，以言詞表明僅請求被上
    訴人丙○○給付此25萬元即可，核其真意，應係撤回對被上
    訴人徐玉裳、甲○○此部分賠償之上訴，則揆諸上揭法律規
    定，自應准許。
貳、實體方面：
一、本件上訴人於原審起訴主張，上訴人前於82年間，即已向訴
    外人臺電公司合法申請，並經核准在上訴人所有之系爭土地
    上裝設系爭電錶，由訴外人臺電公司供電予上訴人使用，其
    間上訴人均依規定用電，並未將系爭電錶遷移他處，或為不
    法用途之使用。嗣上訴人於92年6 月19日接獲訴外人臺電公
    司繳納電費之通知，其所載電費繳納之期限即為上訴人收到
    該通知之日期，上訴人乃於同年月20日繳納所欠電費，是系
    爭電錶自未符合拆錶要件。詎擔任訴外人臺電公司平鎮營業
    所主任之被上訴人丙○○竟於同日即至系爭土地拆除系爭電
    錶。而上訴人經繳納復電費420 元予訴外人臺電公司中壢營
    業所之收費員即被上訴人乙○○後，仍未獲供電如故，經上
    訴人數次催告復電，並依被上訴人甲○○之指示，交付身分
    證及印章，以供覆錶，然訴外人臺電公司仍拒絕回復系爭電
    錶供電，使上訴人無電可用，所種植之農作物因無法噴霧而
    枯死，損失約25萬元。被上訴人所為顯係不法侵害上訴人應
    依法受保護之用電權利，爰依民法第184 條第1 項前段之規
    定，訴請判決被上訴人應回復系爭電錶之原狀並繼續供電，
    另應賠償上訴人損害25萬元等語（原審判決被上訴人之訴駁
    回，而就其中駁回被上訴人乙○○、甲○○應共同給付上開
    金額之部分，未據上訴人聲明不服，已告確定）。
二、被上訴人則以：被上訴人3 人均任職於訴外人臺電公司，而
    上訴人係於92年6 月9 日因欠繳同年4 月份及6 月份之電費
    ，經訴外人臺電公司依營業規則予以停電，並於92年6 月17
    日拆回系爭電錶，終止供電契約。是被上訴人依職務所為前
    揭催告上訴人繳納積欠電費、依規定停止供應系爭電錶之用
    電、拆除系爭電錶之行為，均係依訴外人臺電公司所規定之
    相關規則執行職務，故本件法律關係係存在於上訴人與訴外
    人臺電公司間，而非存在兩造之間。又上訴人於拆錶停電後
    ，雖繳納上開400 元之復電費及20元之供電維持費，然被上
    訴人依訴外人臺電公司之內部規定，於復電前由工作人員先
    至系爭土地現場確認上訴人之用電方式是否符合復電條件，
    因發現上訴人將原來的菜園空地用電，改為供系爭鐵皮屋使
    用，不符合復電條件，故被上訴人即依規定以訴外人臺電公
    司之名義，通知上訴人領回上開420 元之復電費及供電維持
    費，而未能同意上訴人之復電申請。另上訴人須證明被上訴
    人所為不合法、農作物之損失、停電與損失間有相當因果關
    係等語，資為抗辯。
二、經查，上訴人所主張其係系爭土地所有權人，並於82年間，
    即已向訴外人臺電公司合法申請在系爭土地上裝設系爭電錶
    ，並由訴外人臺電公司供電予上訴人使用之事實，為被上訴
    人所不否認，並有系爭土地登記謄本1 份在本院依職權所調
    本院92年壢簡字第929 號卷宗（見第53頁）內可稽，惟被上
    訴人另陳述略以：依訴外人臺電公司電腦之記載，上訴人係
    於81年3 月4 日即裝設系爭電錶使用等語，本院審酌上訴人
    個人之記憶因年代久遠，或且有誤，自應以訴外人臺電公司
    電腦上之記載為較可信，是上訴人此部分主張之事實，除使
    用系爭電錶之時間，應以81年3 月4 日為準外，餘均堪信為
    真實。
三、次查，上訴人於92年4 月份、6 月份之電費各為89元，本應
    於同年4 月8 日、6 月9 日即應繳付，而上訴人係遲於同年
    6 月20日始一次繳付予訴外人臺電公司平鎮營業所之事實，
    有用戶繳費紀錄1 紙、電費帳務管理系統欠費查詢2 紙（見
    本院卷第30、55頁、第68頁下方）在卷可按，並為兩造所不
    爭執，亦足認定為真實。雖上訴人就此主張其係於92年6 月
    19日始收到此催繳電費之通知，故旋於次日即同年月20日即
    行繳費等語。惟上訴人僅空言主張此部分之事實，而未能舉
    證以實其說。況訴外人臺電公司係於92年6 月9 日即因上訴
    人未繳納上開2 次之電費而停止供電予上訴人，則衡諸常理
    ，一般人在被停止供電時，應即有所反應，不致等到10日後
    之同年月19日收到催繳電費通知後，才於次日前往繳費，是
    上訴人上開主張，與常情不合，尚難採信。
四、按「本次電費敬請於繳費期限內繳付。逾期未繳，本公司將
    於下次電費中計收遲延繳付費用：逾『繳費期限』十四天內
    者，按應繳電費3%計收；超過『繳費期限』十四天者，按應
    繳電費5%計收；遲延繳付費用未滿五元者，以五元計收。如
    至『下次繳費起始日』前仍未蒙惠付，將暫予停止供電，恕
    不另行通知。」，訴外人臺電公司電費通知及收據背面之壹
    、電費計收說明欄有明文記載，此有訴外人臺電公司之電費
    通知及收據樣本2 紙附卷可稽（見本院卷第53之1 頁、第69
    頁）；而上開計收遲延繳付費用之說明，在訴外人臺電公司
    之催繳電費通知單背面亦有相同記載，另有催繳電費通知單
    樣本2 紙在卷足憑（見本院卷第54頁）。再按電業擬訂或修
    正營業規則、電價及各種收費率，應送經地方主管機關或其
    事業所屬機關加具意見，轉送中央主管機關核定後，在當地
    公告之，電業法第59條第1 項定有明文。又按用戶與本公司
    之供電契約除另有約定外，以本規則與本公司電價表為內容
    ；本規則適用於本公司營業區域，包括臺灣、澎湖、金門、
    馬祖地區；有下列情形之一者，即為違章，本公司得停止供
    電：…(5)用戶欠繳電費及其他各費，經限期催繳仍不交付者
    ；用戶電費應於收費日或接到通知單日起14日內繳付；用戶
    電費逾第55條期限繳付者，由本公司按應繳金額加計遲延繳
    付費用；應計收遲延繳付費用者，低壓電價計費用戶至下次
    收費日前仍未繳費者，本公司即依第40條停止供電，訴外人
    臺電公司所公布之營業規則第9 條第1 項、第2 條、第40
    條第5 款、第55條第1 項、第57條第1 項、第3 項定有明文
    。依上開規定綜合以觀，訴外人臺電公司之營業規則既須經
    核定公告，其中遲延繳費時應另計費用及停止供電之效果並
    記載於前述電費通知及收據、催繳電費通知單之背面，是足
    認此等規定事項已成為訴外人臺電公司與用戶間，關於供電
    契約內容之約定事項之一部甚明。
五、又被上訴人主張訴外人臺電公司係於92年6 月9 日停止供電
    予上訴人之事實，為上訴人所不爭執，而上訴人原所使用之
    系爭電錶屬隔月收費戶，其於92年4 月份應繳之電費，於下
    次收費日即同年6 月9 日時尚未繳付，而係遲至同年月20日
    始予連同6 月份之電費一同繳付之事實，前亦述及，則訴外
    人臺電公司依上開營業規則之規定，自得於92年6 月9 日起
    停止供電無誤。
六、再按有下列情形之一，本公司得主動終止供電契約：…(3)依
    第40條規定停止供電之用戶，在本公司所訂期間內未排除其
    停止供電原因者，訴外人臺電公司營業規則第11條第1 項第
    3 款亦有明文。而被上訴人抗辯稱依訴外人臺電公司所定之
    期間係於停止供電日後7 日內，若尚未繳付應繳電費者，即
    得終止契約等語，此為上訴人所不爭執，並有計收遲付費用
    作業要點1 紙在卷可憑（見本院卷第70頁證物袋內營業規則
    第25頁所附），則上訴人既於92年6 月9 日即遭停止供電，
    再加上7 日，即同年月17日被上訴人丙○○執行職務，代表
    訴外人臺電公司將原屬於訴外人臺電公司所有之系爭電錶拆
    回，自屬有據。
七、況按經停電之用戶如於停電後逾7 日尚未能將停電原因消除
    時，應即終止契約，拆回供電設備及電表，訴外人臺電公司
    內部之營業手冊第4 章第3 節第6 條「停電原因逾期限仍未
    消除之處理方式」亦有明文規定，有上開營業手冊1 紙在卷
    可按（見本院卷第45頁）。則被上訴人丙○○依此訴外人臺
    電公司內部之規定，將系爭電錶拆回，更難認其主觀上有何
    故意或過失侵害上訴人權利之行為。
八、至「前項終止供電契約後2 年內，…如終止供電契約原因已
    消失，原用戶得按本規則復電規定，申請恢復供電。」，前
    述營業規則第11條第2 項固有明文。是依此規定，上訴人於
    繳交遲繳之電費後，自得申請恢復供電，而上訴人於繳完遲
    交之電費後，確亦另行繳交400 元之復電費及20元之供電維
    持費予訴外人臺電公司中壢營業所之收費員即被上訴人乙○○，以申請恢復供電，此除有訴外人臺電公司收據2 紙在本
    院所調之92年度壢簡字第969 號卷內（見該卷宗第23頁背面
    ）可稽外，並為兩造所不爭執。惟按（用戶）不得擅自轉供
    電流至原供電範圍外，上述營業規則第34條第1 款亦有明文
    。是此既為用戶之禁止事項，苟用戶違反之，依解釋契約之
    結果，應認訴外人臺電公司得拒絕供電亦即拒絕與用戶訂立
    供電契約，否則無異認上述營業規則之禁止事項，用戶均不
    用遵守，而仍得請求訴外人臺電公司供電，將致所約定禁止
    之事項徒具空文，顯失事理之平。而查，被上訴人抗辯稱上
    訴人當初申請用電時，其用途為「菜園噴霧」，有基本資料
    4 紙可證（見本院卷第55頁下方、第56頁、第68頁上方），
    惟上訴人本次申請復電時，經訴外人臺電公司之工作人員至
    現場勘查，已見系爭電錶係供給坐落系爭土地上之系爭鐵皮
    屋使用，與原申請用途不符之事實，有處理日程查詢、案件
    處理日程表、現場勘查紀錄各1 紙可稽（見本院卷第46頁、
    47 、75 頁），並經本院依職權履勘現場時，見系爭鐵皮屋
    內有工人從事木工裁鋸，並有電鋸、電燈、電動鐵捲門等用
    電器具，且現場有一名工人陳稱：系爭電錶已被拆除，故現
    在所用之電係自隔壁牽線過來使用等語無誤，此並均為上訴
    人於勘驗現場時所不否認，有勘驗筆錄、現場簡圖各1 份及
    現場照片7 張附卷足憑（見本院卷第73、74、76至78頁），
    是足認上訴人確已變更原有申請供電之用途甚明，雖系爭鐵
    皮屋旁另有花盆及一小塊菜園，惟該菜園僅有6 、7 坪大，
    僅種有芋頭及葡萄各2 欉，菜園內更有一水坑，有本院前開
    勘驗筆錄可稽，顯見該菜園以在旁之水坑舀水灌溉即足，不
    須有何電動噴霧之設備，亦即系爭電錶之供電主要係供現場
    之工廠使用，至堪認定。上訴人既已變更其供電之用途，則
    依前揭說明，訴外人臺電公司拒絕其復電之申請，並未有誤
    。
九、況按建築物非經領得使用執照，不准接水、接電及使用，建
    築法第73條第1 項前段亦有明文。而系爭鐵皮屋係未經合法
    登記之建物（即俗稱違章建築），有桃園縣中壢地政事務所
    93 年3月16日中地登字第0930002029號函在本院92年度壢簡
    字第969 號卷內可稽（見第52頁），並為兩造所不爭執，足
    見系爭鐵皮屋並未領得使用執照，則依上開法律規定，訴外
    人臺電公司自亦不得予以接電予被上訴人供系爭鐵皮屋使用
    。
十、另查，被上訴人乙○○僅係擔任訴外人臺電公司中壢營業所
    之收費員，此為兩造所不爭執，則其基於收費員之職務，於
    上訴人欲申請回復供電時，收取上訴人所繳交之400 元之復
    電費及20元之供電維持費，主觀上亦僅足認其係依章行事，
    尚難苛責其應能對訴外人臺電公司與上訴人間供電契約之爭
    執有何確實之了解，自不能僅依其有收取上開費用之行為，
    即逕認其主觀上有故意或過失侵害上訴人權利之意思可言。
十一、又查，被上訴人甲○○亦係任職於訴外人臺電公司，則縱
      其曾告知上訴人得申請覆錶，然上訴人是否符合規定而得
      經訴外人臺電公司加以回復系爭電錶之裝設，非經訴外人
      臺電公司之工作人員至現場勘查無從得知，則此結果自更
      非被上訴人甲○○於事先所得預見，是上訴人逕認被上訴
      人甲○○亦有何侵權行為，仍無足採。
十二、至上訴人所繳交之前開400 元復電費及20元之供電維持費
      ，於其復電之申請被拒絕後，是否得向訴外人臺電公司申
      請退回及其是否已加以領回，係另一法律關係，與本件被
      上訴人是否構成侵權行為之判斷，尚無影響，附此敘明。
十三、按因故意或過失，不法侵害他人之權利者，負損害賠償責
      任，民法第184 條第1 項前段定有明文。可知侵權行為所
      發生之損害賠償請求權，以有故意或過失不法侵害他人權
      利為其成立要件，若其行為並無故意或過失，即無賠償之
      可言（最高法院49年台上字第2323號、54年台上字第1523
      號判例意旨參照）。本件上訴人既不能證明被上訴人3 人
      均有何故意或過失不法侵害其權利之事實，則其仍遽而請
      求被上訴人應將系爭電錶回復原狀及請求上訴人丙○○賠
      償其損害，即與上揭法律規定之要件不合。
十四、從而，上訴人依民法第184 條第1 項前段所規定之法律關
      係，請求被上訴人應將坐落系爭土地上之系爭電錶回復原
      狀；並請求被上訴人丙○○應給付上訴人25萬元，均為無
      理由，不應准許。原審為上訴人敗訴之判決，於法並無不
      合。上訴意旨仍執陳詞，指摘原判決不當，求予廢棄改判
      ，為無理由，應予駁回。
據上論結，本件上訴為無理由，依民事訴訟法第436 條之1第3項
、第449條第1項、第78條，判決如主文。
中　　華　　民　　國　　94　　年　　5 　　月　　3　　日
                  民事第二庭  審判長法官　劉克聖
                              法　    官　石有為
                              法　    官　張震武
上列正本證明與原本無異
中　　華　　民　　國　　94　　年　　5 　　月　  3　　日
                              書  記  官　李家
